【裁判字號】    98,裁,2499
【裁判日期】    981022
【裁判案由】    綜合所得稅
【裁判全文】
最  高  行  政  法  院  裁  定
                                      98年度裁字第2499號
上  訴  人  甲○○
訴訟代理人  林春榮  律師
被 上訴 人  財政部臺灣省中區國稅局
代  表  人  乙○○
上列當事人間綜合所得稅事件，上訴人對於中華民國98年7月30
日臺中高等行政法院98年度訴字第11號判決，提起上訴，本院裁
定如下︰
    主  文
上訴駁回。
上訴審訴訟費用由上訴人負擔。
    理  由
一、按對於高等行政法院判決之上訴，非以其違背法令為理由，
    不得為之，行政訴訟法第242條定有明文。依同法第243條第
    1項規定，判決不適用法規或適用不當者，為違背法令；而
    判決有同條第2項所列各款情形之一者，為當然違背法令。
    是當事人對於高等行政法院判決上訴，如依行政訴訟法第24
    3條第1項規定，以高等行政法院判決有不適用法規或適用不
    當為理由時，其上訴狀或理由書應有具體之指摘，並揭示該
    法規之條項或其內容；若係成文法以外之法則，應揭示該法
    則之旨趣，倘為司法院解釋或本院之判例，則應揭示該判解
    之字號或其內容。如以行政訴訟法第243條第2項所列各款情
    形為理由時，其上訴狀或理由書，應揭示合於該條項各款之
    事實。上訴狀或理由書如未依此項方法表明者，即難認為已
    對高等行政法院判決之違背法令有具體之指摘，其上訴自難
    認為合法。
二、本件上訴人對於臺中高等行政法院民國（下同）98年度訴字
    第11號判決（下稱原判決）上訴，雖略以：(一)本件上訴人將
    其所有坐落臺中縣豐原市○○路199號地下一樓至地上七樓
    之房屋共990.29坪（下稱系爭建物）出租與中國醫藥大學附
    設醫院，雙方約定租金為每月新臺幣（下同）55萬元，並訂
    有書面租賃契約且經臺灣臺中地方法院公證人公證，此有該
    公證書及租賃契約在卷可稽。系爭建物之承租人即中國醫藥
    大學附設醫院每四個月依約開立支票支付乙次租金，雙方均
    有明確收入及支出證明存原處分卷可稽，並與租賃契約所約
    定之租金數額相符。況中國醫藥大學附設醫院屬營利事業，
    須依法申報營利事業所得稅，未有任何作假帳之情事，更不
    可能與上訴人在書面之租賃契約中約定較實際給付為低之租
    金。上訴人顯無低報系爭建物之租金以規避稅捐之情事存在
    ，本件自無所得稅法第14條第1項第5類第5款規定之適用，
    被上訴人認定系爭建物之約定租金偏低不但與事實不符，更
    有悖所得稅法上開規定之立法意旨及實質課稅原則。原審對
    上訴人上開主張竟完全未說明其不可採之理由，僅以當地一
    般租金調整系爭建物之租賃收入為合法，進而為上訴人敗訴
    之判決，不但與司法院大法官會議釋字第420號解釋所揭櫫
    之實質課稅原則相違背，更有判決不備理由之違法。(二)被上
    訴人於原審重新調查本件附近建物92年及93年之租金結果為
    平均每坪每月939元及992元，雖均高於被上訴人依標準租金
    核算本案之租金，惟核上訴人重新調查所採樣之標的其出租
    面積均小於223平方公尺，且用途不明，與系爭建物係地下
    一樓至地上七樓共990.29坪出租與中國醫藥大學附設醫院作
    為醫療大樓者不同，被上訴人重新調查之建物自不足以作為
    本件系爭建物之比較標的，原判決未說明被上訴人重新調查
    之建物為何得以作為本件系爭建物比較標的之理由，即採其
    調查結果，進而認原處分為合法，自亦有理由不備之違法。
    (三)上訴人於系爭建物所在之豐原市○○路上有多數整棟房屋
    出租，如中正路193號出租予中英診所、中正路190號整棟出
    租予聯合耳鼻喉科醫院、中正路218號整棟出租予漢忠醫院
    、中正路268號整棟出租予惠生醫院等，此等鄰近房屋與系
    爭建物之建造結構、設備樓層及用途相當，得以其租金作為
    本案出租財產調整計算租賃收入之依據。原審竟未予調查，
    逕以被上訴人所為不相當之調查而為不利上訴人之判決，此
    亦有調查未盡之違法等語，為其論據。惟本院經核其上訴理
    由，仍執與起訴意旨略同且經原審不採之陳詞及歧異見解，
    就原審取捨證據、認定事實及適用法律之職權行使，指摘其
    為不當，而非具體表明合於不適用法規、適用法規不當、或
    行政訴訟法第243條第2項所列各款之情形，難認對該判決之
    如何違背法令已有具體之指摘。依首開規定及說明，應認其
    上訴為不合法。
三、依行政訴訟法第249條第1項前段、第104條、民事訴訟法第9
    5條、第78條，裁定如主文。
中    華    民    國    98    年    10    月    22    日
                    最高行政法院第三庭
                        審判長法官  高  啟  燦
                              法官  林  文  舟
                              法官  楊  惠  欽
                              法官  黃  合  文
                              法官  王  碧  芳
以  上  正  本  證  明  與  原  本  無  異
中    華    民    國    98    年    10    月    23    日
                              書記官  邱  彰  德


司法院資訊處製作；財團法人民間司法改革基金會備份。
